最高法院刑事判決　　　　　　九十六年度台上字第一八０六號
上　訴　人　甲○○
上　訴　人　乙○○
　　　　　　丙○○
上列上訴人等因違反毒品危害防制條例等罪案件，不服台灣高等
法院高雄分院中華民國九十五年九月四日第二審判決（九十五年
度上訴字第一二六四號，起訴案號：台灣屏東地方法院檢察署九
十三年度偵字第五八九０號、九十四年度偵字第八一五、八九四
號），提起上訴，本院判決如下：
    主  文
原判決關於甲○○、乙○○、丙○○販賣第二級毒品部分均撤銷
，發回台灣高等法院高雄分院。
其他上訴駁回。
    理  由
壹、發回部分（即甲○○、乙○○、丙○○販賣第二級毒品部分
 ）：
本件原判決認定上訴人甲○○有：（一）原判決事實一(一)所載，
與上訴人乙○○共同基於販賣第二級毒品牟利之概括犯意聯絡，
先後於民國九十三年十月初某日及同年十一月十二日晚上，各將
重量約零點一公克之第二級毒品甲基安非他命，以新台幣（下同
）一千元之價格，販賣予許文華二次。（二）原判決事實一(二)所
載，與上訴人丙○○共同基於販賣第二級毒品牟利之概括犯意聯
絡，先後於九十三年十月十八日及同年十一月一日，各將重量約
一錢之第二級毒品甲基安非他命，以五千元之價格，販賣予陳福
雄二次等情，並以第一審就上訴人等販毒所得宣告沒收、抵償部
分，漏引所適用之法條，有所未洽，因而撤銷第一審關於上訴人
等販賣第二級毒品部分之判決，改判均論處上訴人等共同連續販
賣第二級毒品罪刑，固非無見。
惟查：（一）有罪之判決書，不僅應於事實欄內詳加記載法院依
職權認定之犯罪事實，並應於理由欄內將認定犯罪事實所憑之證
據及其認定之理由，詳為敘明，始足為適用法律及判斷其適用是
否適當之準據。而按販賣毒品與受託代買毒品之區別，在於前者
有「移轉毒品所有權」之意思，後者則該毒品之所有權自始即歸
屬於委託人，受託代買之人僅係替委託人持有，其將毒品交付與
委託人，乃係受託代買之當然結果，其間並無「移轉毒品所有權
」之意思，二者概念，不盡相同。經查原判決事實一(一)、(二)固記
載甲○○分別與乙○○、丙○○共同基於販賣第二級毒品牟利之
概括犯意聯絡，而先後販賣第二級毒品甲基安非他命予許文華、
陳福雄等情。然查：１、原判決事實一(一)部分：原判決理由乙之
一援引乙○○之自白係稱「當時是許文華來找我…問我說我有無
認識賣毒品的，我說我幫他找看看，我就找上甲○○…甲○○說
你要拿多少，我說拿一千元的毒品，他就從他身邊拿出一包毒品
給我…。」等語（見原判決第七頁倒數第四行至第八頁第七行）
，似謂乙○○係受許文華之委託，始以一千元之價格向甲○○購
買價值一千元之毒品，再將毒品轉交予許文華。又證人許文華在
第一審審理時，於檢察官行主詰問之際證稱「（問：那時候吸食
的安非他命如何來？答：）我委託乙○○買的，我有給錢，我花
了一千元購買…。」等語（見第一審卷第一二０頁背面），亦指
稱彼係委託乙○○代為購買毒品。則原判決事實一(一)部分認定乙
○○係與甲○○共同販賣毒品予許文華以牟利云云，顯與其理由
欄之論述不相適合，而有證據上理由矛盾之違法。２、原判決事
實一(二)部分：(1)原判決理由乙之二雖載稱該部分犯行，業經丙○
○於警詢、偵查、第一審及原審審理時自白等情（見原判決第十
二頁第七至九行）。然查，丙○○於原審及第一審審理時均否認
與甲○○共同販賣毒品，辯稱係受陳福雄之託向甲○○購買等語
（見第一審卷第一七四頁背面、第一七六頁，原審卷第一００頁
），原判決上開理由之說明，已與卷內證據資料不符。(2)證人陳
福雄於警詢時雖陳稱曾向丙○○購買二次毒品等情（見原判決第
十二頁第九至二十一行）。但陳福雄對於彼究竟如何知悉丙○○
有毒品可供販賣？究竟是陳福雄託丙○○代為購買或是丙○○向
陳福雄兜售？等關於丙○○應否負販賣毒品之責有重要關係之事
項，並未指證明確。原審對此亦未加究明釐清，即率認丙○○就
該部分應與甲○○負共同販賣毒品之責，併有調查未盡及判決理
由欠完備之違背法令。（二）毒品危害防制條例第十九條第一項
固規定「犯第四條至第九條、第十二條、第十三條或第十四條第
一項、第二項之罪者，其供犯罪所用或因犯罪所得之財物，均沒
收之，如全部或一部不能沒收時，追徵其價額或以其財產抵償之
」。但共同正犯之犯罪所得為現款時，因係合併計算，且於全部
或一部不能沒收時，以其財產抵償之，為避免執行時發生重複沒
收、抵償之情形，故各共同正犯之間係採連帶沒收主義，於裁判
時僅諭知連帶沒收，不得就全體共同正犯之總所得，對各該共同
正犯分別重複諭知沒收。原判決就本件上訴人等販賣第二級毒品
之犯罪所得總金額一萬二千元（甲○○與乙○○共犯部分計二千
元，甲○○與丙○○共犯部分計一萬元）並未採連帶沒收主義，
對各共同正犯諭知連帶沒收，而分別對上訴人等重複為沒收及以
財產抵償之諭知，亦有適用法則不當之違誤。從而，上訴人等上
訴意旨指摘原判決關於上訴人等販賣第二級毒品部分違背法令，
尚非全無理由，應認原判決該部分有撤銷發回更審之原因。
貳、駁回部分（即甲○○販賣改造手槍未遂、丙○○寄藏改造手
槍部分）：
按刑事訴訟法第三百七十七條規定，上訴於第三審法院，非以判
決違背法令為理由，不得為之。是提起第三審上訴，應以原判決
違背法令為理由，係屬法定要件。如果上訴理由書狀並未依據卷
內訴訟資料，具體指摘原判決不適用何種法則或如何適用不當，
或所指摘原判決違法情事，顯與法律規定得為第三審上訴理由之
違法情形，不相適合時，均應認其上訴為違背法律上之程式，予
以駁回。本件（一）甲○○上訴意旨略稱：林志豪任職海巡署，
為有偵查犯罪職務之人，彼為偵查犯罪始假意向甲○○探詢手槍
買賣事宜。甲○○原無販賣之意，係因林志豪陷害教唆，始萌販
賣之意，此部分應不構成犯罪。原判決對此未加論述，理由自有
不備。（二）丙○○上訴意旨略稱：丙○○因年輕識淺，一時失
慮，始受託寄藏槍彈，惟寄藏期間短，亦未持以犯罪，事後亦已
坦承犯行，原審未依刑法第五十七條、第五十九條、第六十一條
規定，從輕量刑，顯有適用法律不當之違背法令云云。
惟查證據之取捨、證據證明力之判斷，及事實有無之認定，為事
實審法院之職權，茍其取捨、判斷及認定，並不違反經驗法則及
論理法則，即不容任意指為違法而執為第三審適法之上訴理由。
本件原判決認定甲○○有：（一）原判決事實一(三)所載，未經許
可，於九十三年九月間，受綽號「松仔」者之託，將具殺傷力之
改造手槍一把及土造子彈三顆藏放於屏東縣潮州鎮其租住處，旋
將該槍彈置於霹靂腰包內，裝在行李袋裡，交由知情之丙○○攜
回丙○○住處藏放保管，至同年十月二十六日始取回。（二）原
判決事實一(四)所載，於九十三年十一月八日，擬以四萬元至五萬
元之價格，將上開寄藏之改造手槍售予林志豪，惟因林志豪認為
價格太高而未成交等犯行，係依據甲○○、丙○○之部分供述，
證人林志豪、乙○○之證詞，卷附搜索票、搜索扣押筆錄、內政
部警政署刑事警察局槍彈鑑定書、通訊監察譯文，及扣案之改造
手槍、土造子彈等證據資料，為綜合之判斷。另對於甲○○所辯
：林志豪向其詢問手槍市價時，其雖告知約在四萬元至五萬元之
間，但該把改造手槍係受託寄放，不可能出售，其即予拒絕云云
，及丙○○否認知悉霹靂腰包內置有槍彈等各節，如何不足採；
又證人林志豪所述彼係為查緝案件而佯稱買槍，嗣發現甲○○所
持手槍為玩具手槍，遂未續查云云，何以不足據為有利甲○○之
認定等，逐一詳加指駁。並以第一審適用法律不當等，有所未洽
，因而撤銷第一審關於甲○○販賣改造手槍未遂及丙○○寄藏改
造手槍部分之判決，改判就甲○○部分依行為時刑法所定牽連犯
、想像競合犯之例，從一重論處共同販賣改造手槍未遂罪刑；就
丙○○部分，依想像競合犯之例，從一重論處共同寄藏改造手槍
罪刑，已詳敘其調查證據之結果及證據取捨並認定事實之理由。
所為論斷，均有卷存證據資料可資覆按，並無採證或認定事實違
背經驗法則或論理法則，或有理由不備、理由矛盾或其他違背法
令之情形。再查：（一）陷害教唆之足以阻斷犯罪之成立，係以
行為人原無犯罪之意，全因教唆人之教唆始萌犯意而行為者，始
足當之；若行為人原本即有犯罪之意，僅因教唆人之教唆而彰顯
其犯行，自無何陷害可言，不得援引陷害教唆之名義，充作其免
責之藉口。原判決對於認定甲○○確有販賣其寄藏之改造手槍予
林志豪之意，及林志豪並非因查緝案件而向甲○○購槍等情，已
敘明其所憑之證據及證據得心證之理由（見原判決第十四至十六
頁理由乙之四(二)），並無理由欠備或適用法則不當之違誤。（二
）刑之量定，乃法律賦予法院自由裁量之事項，倘於科刑時，已
斟酌刑法第五十七條所列各款事項，而未逾越法定刑度，即難謂
違法。原判決已敘明其審酌丙○○無犯罪前科、寄藏槍彈之種類
、數量、對社會治安之危害程度、事後坦承犯行、頗有悔意等一
切情狀，而量處丙○○寄藏改造手槍部分有期徒刑一年二月，併
科罰金一萬元之理由（見原判決第十九頁第十至十三行），核與
卷內資料相合，並無濫用量刑權限之違法。又刑法第五十九條規
定之酌量減輕，必須犯罪另有特殊之原因與環境，在客觀上足以
引起一般同情，認為即予宣告法定最低度刑期，猶嫌過重者，始
有其適用，且此項犯罪情狀是否顯可憫恕而酌量減輕其刑之認定
，亦屬法院得依職權自由裁量之事項，原判決未依刑法第五十九
條規定酌量減輕丙○○之刑，並無違背法令可言。又槍砲彈藥刀
械管制條例所定寄藏改造手槍罪，並非刑法第六十一條列舉之罪
，原判決未適用該條規定免除其刑，尤難謂有何適用法則不當之
違誤。從而，甲○○就其販賣改造手槍未遂（含牽連之寄藏改造
手槍、子彈部分），及丙○○就其寄藏改造手槍部分之上訴意旨
，顯均非依據卷內訴訟資料指摘原判決關於各該部分有何具體違
背法令之情形，徒憑己見，就原審採證認事及量刑職權之適法行
使，暨原判決已明白論斷之事項，重執前詞，任意指摘，核與法
律規定得為第三審上訴理由之違法情形，不相適合；甲○○及丙
○○就各該部分之上訴均為違背法律上之程式，應予以駁回。
據上論結，應依刑事訴訟法第三百九十七條、第四百零一條、第
三百九十五條前段，判決如主文。
中　　華　　民　　國　九十六　年　　四　　月　 十二 　日
                      最高法院刑事第八庭
                          審判長法官  陳　正　庸
                                法官  賴　忠　星
                                法官  林　開　任
                                法官  林　立　華
                                法官  石　木　欽
      本件正本證明與原本無異
                                      書  記  官
中　　華　　民　　國　九十六　年　　四　　月　 十八 　日
                                                      Ｅ
